【裁判字號】    98,訴,616
【裁判日期】    980722
【裁判案由】    毒品危害防制條例
【裁判全文】
臺灣臺北地方法院刑事判決               98年度訴字第616號
公  訴  人  臺灣臺北地方法院檢察署檢察官
被      告  丁○○
指定辯護人  本院公設辯護人丙○○
上列被告因毒品危害防制條例案件，經檢察官提起公訴（98年度
偵字第3302號），本院判決如下：
    主  文
丁○○販賣第二級毒品，處有期徒刑柒年貳月，扣案第二級毒品
甲基安非他命玖拾肆顆沒收銷燬之；又販賣第三級毒品，處有期
徒刑伍年肆月，扣案第三級毒品愷他命拾玖包（毛重：拾柒點貳
陸公克，純質淨重：拾參點壹玖公克）、壹包（毛重：捌點陸壹
公克，純質淨重：柒點捌陸公克）均沒收銷燬之，扣案分裝袋貳
拾個、紅色鐵箱壹個、消費券捌佰元、夾鍊袋肆包、塑膠製藥鏟
壹包、分裝罐參包、電子磅秤壹臺及0000000000號行動電話壹支
，均沒收，消費券部分如全部或一部不能沒收時，以其財產抵償
之。應執行有期徒刑玖年貳月，扣案第二級毒品甲基安非他命玖
拾肆顆、第三級毒品愷他命拾玖包（毛重：拾柒點貳陸公克，純
質淨重：拾參點壹玖公克）、壹包（毛重：捌點陸壹公克，純質
淨重：柒點捌陸公克）均沒收銷燬之，扣案分裝袋貳拾個、紅色
鐵箱壹個、消費券捌佰元、夾鍊袋肆包、塑膠製藥鏟壹包、分裝
罐參包、電子磅秤壹臺及0000000000號行動電話壹支，均沒收，
消費券部分如全部或一部不能沒收時，以其財產抵償之。
    事  實
一、丁○○曾於民國97年間，因意圖販賣而持有第三級毒品硝甲
    西泮（Nimetazepam） ，經本院97年度訴字第1550號判處有
    期徒刑1 年8 月，緩刑5 年確定，目前尚在緩刑期間；又因
    施用第二級毒品案件，經臺灣板橋地方法院97年度毒聲字第
    2369號裁定送觀察、勒戒，於97年12月2 日進入臺灣臺北看
    守所附設勒戒處所執行，因無繼續施用毒品之傾向，於98年
    1 月6 日出所，並經臺灣板橋地方法院檢察署檢察官以97年
    度毒偵字第8727號為不起訴處分。詎猶不知警惕，先於97年
    10月底至11月初某時，在不詳處所向真實、姓名年籍不詳而
    綽號「干貝」之年輕男子，以每包新台幣（下同）280 元之
    價格，購入數量不詳之第三級毒品愷他命後，利用政府於98
    年1 月間開始發放消費券之機會，提供以消費券購買毒品之
    優惠方案，傳簡訊與執行觀察、勒戒前曾向其購買毒品之人
    （此部分犯行未經起訴），嗣於98年1 月18日至20日間某時
    ，在臺北市西門町，以每包400 元之代價，販售愷他命2 包
    與真實姓名、年籍不詳之男子「阿修」而得利，「阿修」則
    以所領取之消費券800 元作為支付愷他命價款之用。又意圖
    營利，基於販賣第二級毒品之犯意，於97年11月底至12 月2
    日入監所前某日時，在臺北市○○○路上，再向「干貝」以
    每顆200-300 元之代價販入第二級毒品甲基安非他命100 顆
    ，除供自己施用外，伺機販賣予他人。其後，葉明龍（綽號
    「肌肉人」）於98年1 月19日因竊盜案為警查獲，主動供出
    曾向陳伯翰購買毒品之事，葉明龍即在員警指使下，撥打陳
    伯翰所持有供販賣毒品所用之0000000000號行動電話，經約
    定後，陳伯翰為警於98年1 月20日凌晨1 時許，在臺北市○
    ○區○○街與成都路口查獲，並在其身上扣得甲基安非他命
    89顆、愷他命19包（毛重：17.26 公克，純質淨重：13.19
    公克），經陳伯翰同意前往其位於臺北市○○區○○街164
    之1 號4 樓6 室之租屋處搜索時，則扣得甲基安非他命5 顆
    、愷他命1 包（毛重：8.61公克，純質淨重：7.86公克）、
    消費券800 元、夾鍊袋4 包、塑膠製藥鏟1 包、分裝罐3 包
    、電子磅秤1 臺及行動電話1 支等物，始查知上情。
二、案經臺北市政府警察局內湖分局報告臺灣臺北地方法院檢察
    署檢察官偵查起訴。
    理  由
一、程序事項：
    關於檢察官起訴書證據清單所提之證據資料，被告丁○○均
    不加以爭執，而本院審核該等證據資料作成之情況，亦無不
    具證據能力之情形，則該等證據資料自有證據能力，合先敘
    明。
二、關於被告販賣第二級毒品甲基安非他命部分，業據被告於本
    院審理時自白供稱：「（問：葉明龍是否就是肌肉人？）是
    。... （問：當時向干貝購買安非他命及愷他命之目的是否
    要販賣？）我只有買搖頭丸。（問：買搖頭丸之目的？）要
    拿來販賣。... （問：扣案之94顆安非他命何來？）94顆是
    搖頭丸。（問：為何內政部警政署刑事警察局鑑定書顯示該
    94顆藥丸，並非搖頭丸，而是含有甲基安非他命及一粒眠成
    份之藥丸？）不清楚，當時買的時候是要買搖頭丸。... （
    問：從干貝那邊買的搖頭丸[ 實際上是安非他命] ，有無賣
    給他人過？）還沒。（問：你之前在警察局承認你賣毒品已
    經獲利10萬元，該10萬元係賣何毒品？賣給何人？）包含賣
    愷他命與搖頭丸，但所謂的搖頭丸不是本件被查獲的搖頭丸
    ，而是之前另外向干貝購買並且販賣完畢之搖頭丸。... （
    問：有無賣給葉明龍？）之前有，那天是他已經被警察抓了
    ，警察用他電話打給我的，我都是賣葉明龍400 元。（問：
    你剛剛說4-5 次之販賣是否還記得？）我在97年10月到11月
    開始賣了4-5 次愷他命給葉明龍，每次都是賣1 包，但這次
    被查獲的，還來不及賣給他。」等情（本院卷(二)第14-16 頁
    ），核與其警詢、偵訊時供稱之情節大致相符，並有下列證
    據可資佐證：
  (一)證人葉明龍於偵訊時證稱：伊有施用愷他命之慣行，都是跟
    綽號「小胖」（有人稱呼他為「叮噹」）之男子購買，共買
    過4-5 次，每次買1 包500 元，都是在臺北市○○街、成都
    路口一家名為「洛克」網咖外面交易，都是伊打0000000000
    號行動電話跟「小胖」購買，「小胖」曾告知有搖頭丸，問
    伊要不要購買，伊都告知不喜歡那個東西，經指認照片後，
    確認被告即是「小胖」，伊已於98年1 月20日凌晨0 時12分
    撥打被告之行動電話，幫助警察查緝到案等情（偵卷第96、
    97頁）。綜此，顯見被告曾欲販賣搖頭丸與葉明龍，葉明龍
    因犯他案為警察查獲後，在員警指使下撥打電話與被告，表
    示有意購買毒品，被告始為警查獲。
  (二)承辦員警於98年1 月20日凌晨1 時許，在臺北市○○區○○
    街與成都路口查獲被告時，自其身上扣得疑似毒品，員警遂
    依被告供述載明於上址扣得搖頭丸5 顆、愷他命19包，此有
    扣押物品目錄表在卷可證（偵卷第76頁）；其後，經被告同
    意而前往被告租屋處搜索時，在該住處扣得以1 個紅色鐵箱
    藏放之搖頭丸89顆、愷他命1 包、消費券10張、夾鍊袋4 包
    、塑膠製藥鏟1 包、分裝罐3 包、電子磅秤1 臺及行動電話
    1 支等情，亦有扣押物品目錄表在卷可證（偵卷第84、85頁
    ），並經證人即在前述租屋處目擊搜索經過之甲○○、乙○
    ○於警詢、偵訊時證述屬實（偵卷第53-60 、62-70 、129
    、186 頁）。綜此，顯見被告主觀上認知於97年11月底至12
    月2 日入所前某時，在臺北市○○○路上向「干貝」所販入
    之毒品，係第二級毒品搖頭丸而非安非他命。
  (三)經警將前述被告所供稱為第二級毒品搖頭丸之藥丸送驗結果
    ，確呈第二級毒品甲基安非他命、第三級毒品硝甲西泮之成
    分，此有內政部警政署刑事警察局98年2 月18日出具之鑑定
    書在卷可佐（偵卷第168 頁）。綜此，被告為警查獲時所扣
    得之藥丸，確為含有第二級毒品甲基安非他命、第三級毒品
    硝甲西泮之成分，而非搖頭丸。
  (四)綜上所述，由證人葉明龍、甲○○、乙○○之證稱、相關書
    證及扣案物品等補強證據，足資擔保被告之自白核與事實相
    符，被告確有意圖營利，基於販賣第二級毒品之犯意，而販
    入第二級毒品安非他命之犯行。至被告主觀上認知所販入者
    係第二級毒品搖頭丸，與客觀上實際所販入者係含有第二毒
    品甲基安非他命、第三級毒品硝甲西泮成分之毒品雖有不同
    ，惟屬於同種之客體錯誤，並不影響被告此部分犯行之認定
    。是本件事證明確，被告此部分犯行堪以認定，應予依法論
    科。
三、關於被告販賣第三級毒品愷他命部分，業據被告於本院審理
    時自白供承：「（問：『阿修』之真實姓名？）不知道，只
    有外號。（問：『阿修』行動電話？）不記得了。（問：扣
    案帳冊有記載許多人姓名有肌肉人及球球等人，有正字記號
    ，這是表示何意？）這是販賣之紀錄。（問：有記載之人是
    否為販賣對象？）是。... （問：另外還有扣案愷他命20包
    ，是否也是跟干貝買？）是跟干貝買的，是在買搖頭丸之前
    買的。（問：買這些愷他命之目的是否也是為了要販賣？）
    是，但確切時間忘記了，1 包約200-300 元買的。（問：你
    賣給肌肉人和『阿修』的，是否都是愷他命或是搖頭丸？）
    都是愷他命。... （問：你之前在警察局已經承認你賣毒品
    已經獲利10萬元，該10萬元係賣何毒品？賣給何人？）包含
    賣愷他命與搖頭丸，但所謂的搖頭丸不是本件被查獲的搖頭
    丸，而是之前另外向干貝購買並且販賣完畢之搖頭丸。（問
    ：你就本件扣案之愷他命實際上賣給肌肉人及『阿修』之數
    量為多少？價錢？）都是1 包400 元，賣給『阿修』幾包沒
    有印象，肌肉人還沒賣給他時，他已經被警察抓了。（問：
    之前檢察官主張你賣了2-3 包給「阿修」是否正確？）是。
    （問：是否在西門町賣的？）是，時間忘記了。（問：換言
    之，本件的扣案安非他命及愷他命你均係基於販入之目的從
    干貝處買得之後，只有其中二到三包的愷他命賣給『阿修』
    ，其他均沒有賣出是否如此？）是。... （問：消費卷10張
    都是販毒取得？）有些是，有些不是。至於我自己的我沒有
    印象，其他的是『阿修』拿來跟我買Ｋ他命的。」等情（本
    院卷(二)第14-16 頁），核與其在警詢、偵訊時供稱之情節大
    致相符；其於警詢時亦供稱：伊進貨搖頭丸1 顆、愷他命1
    公克之價格均係280 元，伊販賣至今獲利約有10萬元，伊所
    持有0000000000行動電話裡面之「本公司印照消費券政策，
    上三節門票，下五瓶保養品只需三千六！有需求找我啦」簡
    訊，意思是指買3 顆搖頭丸、5 包愷他命，全部可用3,600
    元消費券抵用等語（偵卷第10、11頁）；其於偵訊時亦供稱
    ：扣案消費券係朋友跟伊拿毒品給的，約在98年1 月20日左
    右，「阿修」向伊拿2-3 公克愷他命所交付的，其餘消費券
    則係自己所有的等語（偵卷第185 頁）。此外，並有下列證
    據可資佐證：
  (一)被告為警查獲時，自其所持有0000000000號行動電話裡面，
    查得被告對外發送「本公司印照消費券政策，上三節門票，
    下五瓶保養品只需三千六！有需求找我啦」之簡訊，此有該
    簡訊內容照片3 張在卷可證（偵卷第90頁）。而被告為警查
    獲時，承辦員警在其租屋處扣得100 元消費券4 張、500 元
    消費券5 張等情，亦有扣押物品目錄表在卷可證。又我國係
    於98年1 月18日開始發放消費券之情，此為公眾周知之事實
    。綜此，顯見被告供稱「阿修」持消費券向伊購買愷他命2-
    3 公克，為可採信。而基於「疑利被告」之刑事訴訟法則，
    在無法確認被告究係販賣2 或3 公克之愷他命與「阿修」之
    情況下，應認本次被告販賣愷他命與「阿修」之數量僅為2
    公克，亦即被告本次販賣毒品之所得，僅獲取800 元之消費
    券，其餘則為被告自己所有。
  (二)承辦員警在臺北市○○區○○街與成都路口查獲被告時，自
    其身上扣得安非他命5 顆、愷他命19包，經被告同意而前往
    被告租屋處搜索時，在該住處扣得以1 個紅色鐵箱藏放之搖
    頭丸89顆、愷他命共1 包、夾鍊袋4 包、塑膠製藥鏟1 包、
    分裝罐3 包、電子磅秤1 臺及行動電話1 支等情，均已如前
    述。員警所扣得之愷他命數量，遠大於供被告自己施用之所
    需，且夾鍊袋4 包、塑膠製藥鏟1 包、分裝罐3 包及電子磅
    秤1 臺，均為供販賣毒品分裝秤重時之所需，足資佐證被告
    之供述為可採信。
  (三)經警將自被告身上及其租屋處所扣得之疑似第三級毒品粉末
    送驗結果，確實均含有第三級毒品愷他命之成分，此有內政
    部警政署刑事警察局98年2 月18日出具之鑑定書在卷可佐（
    偵卷第168-169 頁）。
  (四)員警自被告租屋處所扣得之帳冊中（偵卷第16-41 頁），不
    僅載明各期日之交易對象綽號，並有交易單位及金額之記載
    ，且有多次期日載明「肌肉人」字樣，核與證人葉明龍前述
    證稱之前曾多次向被告購買愷他命之情相符。被告此部分犯
    行雖未經檢察官提起公訴，惟此帳冊仍得作為間接證據，證
    明證人葉明龍前述之證詞及被告之供述核與事實相符。
  (五)綜上所述，由證人葉明龍之證稱、相關書證及扣案物品等補
    強證據，足資擔保被告之自白核與事實相符，被告確有於98
    年1 月18-20 日間某時販賣第三級毒品與「阿修」之犯行。
    至被告所供稱前已有販賣毒品與他人而獲利10萬元部分，不
    僅未經檢察官提起公訴，且被告曾於97年12月2 日至98年1
    月6 日在臺灣臺北看守所附設勒戒處所執行觀察、勒戒，被
    告所為本件犯行即無從認定與前述未經起訴之販賣毒品部分
    有裁判上一罪之關係，尚非本院所得審究。是本件事證明確
    ，被告此部分犯行堪以認定，應予依法論科。
四、論罪科刑：
  (一)按販賣毒品罪，並不以販入後復行販出為構成要件，祇須意
    圖營利而購入毒品或賣出毒品，有一於此，其犯罪即完成。
    而所謂「意圖」，即犯罪之目的，原則上不以發生特定結果
    為必要，即祇須有營利之意圖為己足。本件被告基於營利之
    意圖而於97年11月底至12月2 日入監所前某時販入第二級毒
    品甲基安非他命100 顆（其中部分已供自己施用），核其所
    為，係犯毒品危害防制條例第4 條第2 項之販賣第二級毒品
    罪；其於98年1 月18日至20日間某時，以每公克400 元之代
    價，販售愷他命2 至3 公克與「阿修」，則係犯毒品危害防
    制條例第4 條第3 項之販賣第三級毒品罪。被告就販入第三
    級毒品犯行部分，販入後復行賣出，應僅論以一罪。而被告
    販賣毒品前後之持有毒品行為，為販賣之高度行為所吸收，
    不另論罪。又被告所犯上開二罪間，犯意各別，行為殊異，
    應予分論併罰。
  (二)本院審酌：1.智識程度：被告係高中畢業之學歷，行為時無
    業；2.生活狀況及素行：被告前已有意圖販賣而持有第三級
    毒品之犯行，目前尚在緩刑期間，且甫於98年1 月6 日因執
    行觀察、勒戒完畢出所（未構成累犯），隨即為本件犯行，
    顯見素行不佳；3.犯罪動機、目的與手段：被告係為牟取販
    賣毒品之高額利潤，即利用發放簡訊之方式而為本件犯行；
    4.所生危害：被告本身已有施用毒品之慣行，明知毒品煙癮
    危害之烈，而販賣行為乃煙毒禍害之源，其源不斷，則流毒
    所及，非僅多數人之生命、身體受其侵害，且社會、國家之
    法益亦不能免，顯屬危害重大；5.犯後態度：被告於警詢、
    偵訊及本院審理時均能自白犯行之態度等一切情狀，分別量
    處如主文所示之刑，並定其應執行刑，以示懲儆。
  (三)扣案第二級毒品甲基安非他命94顆、第三級毒品愷他命19包
    （毛重：17.26 公克，純質淨重：13.19 公克）及1 包（毛
    重：8.61公克，純質淨重：7.86公克），均係查獲之毒品，
    應依毒品危害防制條例第18條第1 項前段規定沒收銷燬之。
    又前述20包愷他命之包裝袋20個，以及紅色鐵箱1 個、夾鍊
    袋4 包、塑膠製藥鏟1 壹、分裝罐3 包、電子磅秤1 壹及00
    00000000號行動電話1 支（含SIM 卡）等物，係被告所有供
    本件販賣第二級、第三級毒品所用或預備供犯罪所用之物，
    應依刑法第38條第1 項第2 款之規定，均宣告沒收。另扣案
    100 元消費券4 張、500 元消費券5 張部分，其中800 元係
    被告販賣第三級毒品愷他命與「阿修」之所得，業據被告供
    承不諱，應依毒品危害防制條例第19條第1 項規定宣告沒收
    ，如全部或一部不能沒收時，以其財產抵償之。至扣案其餘
    消費券、0000000000號行動電話及其餘物品，並非供本件犯
    罪所用之物，而本院亦無證據認定係供被告毒品交易所用，
    即無從宣告沒收，附此敘明。
據上論斷，應依刑事訴訟法第299 條第1 項前段，毒品危害防制
條例第4 條第2 項、第3 項、第18條第1 項前段、第19條第1 項
，刑法第11條、第38條第1 項第2 款、第51條第5 款，判決如主
文。
本案經檢察官黃兆揚到庭執行職務。
中    華    民    國    98    年    7     月    22    日
                    刑事第六庭審判長  法  官  張永宏
                                      法  官  雷淑雯
                                      法  官  林孟皇
本正本證明與原本無異。
如不服本判決應於收受送達後10日內向本院提出上訴書狀，並應
敘述具體理由；其未敘述上訴理由者，應於上訴期間屆滿後20日
內向本院補提理由書（均須按他造當事人之人數附繕）「切勿逕
送上級法院」。
                                      書記官  楊雅鈞
中    華    民    國    98    年    7     月    22    日
附錄本案論罪科刑法條全文：
毒品危害防制條例第4條
製造、運輸、販賣第一級毒品者，處死刑或無期徒刑；處無期徒
刑者，得併科新臺幣一千萬元以下罰金。
製造、運輸、販賣第二級毒品者，處無期徒刑或七年以上有期徒
刑，得併科新臺幣七百萬元以下罰金。
製造、運輸、販賣第三級毒品者，處五年以上有期徒刑，得併科
新臺幣五百萬元以下罰金。
製造、運輸、販賣第四級毒品者，處三年以上十年以下有期徒刑
，得併科新臺幣三百萬元以下罰金。
製造、運輸、販賣專供製造或施用毒品之器具者，處一年以上七
年以下有期徒刑，得併科新臺幣一百萬元以下罰金。
前五項之未遂犯罰之。


司法院資訊處製作；財團法人民間司法改革基金會備份。
